臺灣高雄地方法院刑事判決　　　　　　　96年度訴字第1060號
公　訴　人　臺灣高雄地方法院檢察署檢察官
被　　　告　甲○○
上列被告因違反毒品危害防制條例案件，經檢察官提起公訴（96
年度毒偵字第1419號）及移送併案審理（96年度毒偵字第1730號
），合議庭裁定由受命法官獨任依簡式審判程序審理，本院判決
如下：
    主  文
甲○○施用第一級毒品，累犯，處有期徒刑壹年貳月，減為有期
徒刑柒月；又施用第二級毒品，累犯，處有期徒捌月，減為有期
徒刑肆月；應執行有期徒刑拾月。
    事  實
一、甲○○前於民國87年間因施用毒品案件，經本院裁定送觀察
    、勒戒後，因認無繼續施用傾向，而於87年7 月20日執行完
    畢釋放；復於89年間因施用毒品案件，經本院裁定送觀察勒
    戒、強制戒治，並由檢察官提起公訴，嗣上開戒治部分於92
    年2 月17日期滿執行完畢，起訴部分則由本院以90年度雄簡
    字第573 號判處有期徒刑5 月確定，於92年4 月3 日執行完
    畢。詎仍不知悔改，明知海洛因、甲基安非他命分別係業經
    公告，列為毒品危害防制條例第二條第二項第1 、2 款之第
    一、二級毒品，均不得非法持有、施用，其仍於95年12月21
    日20時45分許（即第1 次為警採尿之時）回溯24小時內之某
    2 個時點、96年1 月4 日1 時48分許（即第2 次為警採尿之
    時）回溯24小時內之某2 個時點，分別基於反覆延續施用第
    一級毒品海洛因、第二級毒品甲基安非他命之單一犯意，均
    於高雄縣旗山鎮○○○路住處內，分別以將海洛因置於香煙
    內燒烤後吸食其霧化氣體，及以將甲基安非他命置於玻璃球
    內燒烤後吸食其霧化氣體之方式，分別施用第一級毒品海洛
    因及第二級毒品甲基安非他命各2 次，嗣先後於下列時地為
    警查獲：
  (一)於95年12月21日19時許，行經高雄市新興區○○○路49號前
    ，因行跡可疑，為警攔查臨檢後，經甲○○同意搜索其高雄
    市新興區○○○路49號5 樓之3 住處，查獲其男友陳家齊（
    業經檢察官另案起訴）所有，而與其犯行無關之海洛因10包
    、甲基安非他命1 包、注射針筒1 支及毒品吸食器1 組等物
    ，嗣經其同意為警採尿送驗後，呈現第一級毒品海洛因及第
    二級毒品甲基安非他命代謝後之陽性反應。
  (二)於96年1 月3 日18時54分許，經警持本院核發之搜索票至甲
    ○○上開住處搜索，復查獲其男友陳家齊所有而與其犯行無
    關之海洛因3 包、夾鏈袋3 包、電子磅秤2 台、玻璃球吸食
    器1 組、玻璃球1 支、針筒10支、塑膠鏟子10支、行動電話
    3 支、SIM 卡3 張及交易紀錄1 本等物，嗣經甲○○同意為
    警採集其尿液送驗後，亦呈現第一級毒品海洛因及第二級毒
    品甲基安非他命代謝後之陽性反應，而知悉上情。
二、案經高雄市政府警察局前鎮分局移送台灣高雄地方法院檢察
    署檢察官偵查起訴及移送併案審理。
    理  由
一、本件被告甲○○所犯為死刑、無期徒刑或最輕本刑為三年以
    上有期徒刑以外之罪，其於準備程序中就被訴事實為有罪之
    陳述，經法官告知簡式審判程序之旨，並聽取公訴人之意見
    後，依刑事訴訟法第273 條之1 第1 項規定，合議庭裁定由
    受命法官獨任進行簡式審判程序，合先敘明。
二、上揭犯罪事實，業據被告於本院審理中坦承不諱，且查：
  (一)被告2 次到案後，同意為警採集之尿液（編號分別為BG-386
     、I006 ），經分別送請高雄市立凱旋醫院以氣相層析質譜
    儀法檢驗後，均呈第一級毒品海洛因代謝後嗎啡及第二級毒
    品甲基安非他命之陽性反應等情，有96年1 月2 日檢體編號
    G-386 號、96年1 月15日檢體編號I006號檢驗報告計2 在卷
    可稽。
  (二)而「施用海洛因、甲基安非他命後，其於尿液中排出之最長
    時限，受施用劑量、施用方式、個人體質及其代謝情況等因
    素影響，因個案而異，施用海洛因一般可檢出之最長時間為
    海洛因服用後2 至4 天；施用甲基安非他命一般可檢出之最
    長時間為甲基安非他命服用後1 至5 天」等情，有行政院衛
    生署管制藥品管理局91年8 月2 日管檢字第108443號函可查
    ，故自前揭尿液檢驗報告，可知被告確曾分別於採尿前之代
    謝時間內，施用毒品海洛因及甲基安非他命。
  (三)另被告前於89年間因施用毒品案件，經本院裁定送觀察勒戒
    、強制戒治後，於92年2 月17日執行完畢釋放等情，亦有臺
    灣高等法院被告前案紀錄表、被告刑案資料查註紀錄表各1
    份在卷可稽，其於5 年內再犯本件施用第一級毒品海洛因及
    第二級毒品甲基安非他命罪，依93年1 月9 日修正施行之毒
    品危害防制條例規定，應予以論罪科刑。
三、論罪科刑：
  (一)按刑事法若干犯罪行為態樣，本質上原具有反覆、延續實行
    之特徵，立法時既予特別歸類，定為犯罪構成要件之行為要
    素，則行為人基於概括之犯意，在密切接近之一定時、地持
    續實行之複次行為，倘依社會通念，於客觀上認為符合一個
    反覆、延續性之行為觀念者，於刑法評價上，即應僅成立一
    罪。學理上所稱「集合犯」之職業性、營業性或收集性等具
    有重複特質之犯罪均屬之，例如經營、從事業務、收集、販
    賣、製造、散布等行為概念者均是（最高法院95年度台上字
    第10 79 號裁判意旨參照）。而毒品危害防制條例第2 條第
    1 項規定的毒品，原即具有成癮性，毒品危害防制條例所規
    定之施用毒品行為，衡諸施用毒品者之吸食慣性及社會常情
    ，本即具有毒品成癮而反覆施用之性質，又該條例既依成癮
    性、濫用性及對社會危害性而將毒品分為四級，且僅規定處
    罰施用第一、二級毒品，足見毒品危害防制條例所處罰施用
    第一、二級毒品，其構成要件之行為要素係具有成癮、濫用
    之反覆、延續實行，依社會通念於客觀上乃符合一個反覆、
    延續性之行為觀念，而屬於集合犯。經查：本案被告施用第
    一級毒品海洛因及第二級毒品安非他命之犯行頻繁、持續進
    行，在時空上，確具密接關係，則被告之施用第一級毒品海
    洛因及第二級毒品甲基安非他命犯行，顯係出於反覆、延續
    施用該種毒品之單一行為決意即明，從而在行為概念上，應
    均評價認係包括一罪之集合犯，較符合社會通念，也較為合
    理。
  (二)核被告於前開時地，分別施用海洛因、甲基安非他命之行為
    ，係分別犯該條例第10條第1 項、第2 項之施用第一級毒品
    罪、施用第二級毒品罪。被告分別持有第一、二級毒品海洛
    因、甲基安非他命，嗣分別進而施用之，持有之低度行為應
    為施用之高度行為所吸收，不另論罪；其所犯上開二罪名，
    犯意各別，罪名有異，應分論併罰；被告前因施用毒品案件
    受上開有期徒刑宣告，於92年4 月3 日執行完畢，有上開前
    科紀錄在卷可稽，其於上開徒刑執行完畢後5 年內故意再犯
    本件有期徒刑以上之2 罪，均為累犯，均應依刑法第47條第
    1 項規定加重其刑。爰審酌被告前已有施用毒品之不良素行
    ，歷經觀察勒戒、強制戒治猶施用之，顯見其戒毒意志不堅
    ，本不宜寬貸，惟念其施用毒品乃自戕一己之身體健康，對
    社會造成之危害尚非直接鉅大，且犯後終知能坦承犯行，態
    度良好等一切情狀，分別量處如主文所示之刑。又被告所犯
    上開2 罪之時間均係在96年4 月24日以前，且均合於中華民
    國96年罪犯減刑條例所定之減刑條件，爰均依該條例減其宣
    告刑2 分之1 ，並定其應執行刑。至查獲之扣案物，係被告
    男友陳家齊所有，與本件被告施用毒品犯行無關，業據被告
    陳明在卷，爰不予宣告沒收銷燬或沒收，併此敘明。
  (三)末檢察官雖僅就96年1月4日1時48分許（即第2次為警採尿之
    時）回溯24小時內之某2 個時點，分別施用第一級毒品海洛
    因及第二級毒品安非他命各1 次之犯行起訴，然被告於95年
    12月21日20時45分許（即第1 次為警採尿之時）回溯24小時
    內之某2 個時點，分別施用第一級毒品海洛因及第二級毒品
    甲基安非他命部分（即移送併辦部分），與本案施用第一級
    毒品海洛因及第二級毒品甲基安非他命犯行，既然分別有集
    合犯之實質上一罪關係，自均為起訴效力所及，本院自應併
    予審究，附此敘明。
據上論斷，應依刑事訴訟法第273條之1第1 項、第299條第1項前
段，毒品危害防制條例第10條第1 項、第2 項、刑法第11條前段
、第47條第1 項、第51條第5 款、中華民國96年罪犯減刑條例第
2 條第1 項第3 款、第7 條、第10條第1 項，判決如主文。
本案經檢察官陳俊秀到庭執行職務。
中     華     民     國    96    年    8   月    20   日
                    刑事第七庭  法 官  蔡川富
右正本證明與原本無異。
如不服本判決，應於判決送達後10日內，向本院提出上訴狀。
中     華     民     國    96    年    8   月    20   日
                                書記官 王治華
附錄本案論罪科刑法條全文
毒品危害防制條例第10條
施用第一級毒品者，處6月以上5年以下有期徒刑。
施用第二級毒品者，處3年以下有期徒刑。
